臺灣臺北地方法院刑事判決　　　　　　　 94年度訴字第543號
公　訴　人　臺灣臺北地方法院檢察署檢察官
被　　　告　甲○○
上列被告因偽造文書等案件，經檢察官提起公訴（九十四年度偵
緝字第三十一號）後，聲請改依協商程序而為判決，本院判決如
下：
    主文
甲○○連續行使偽造私文書，足以生損害於他人，處有期徒刑壹
年。緩刑年。偽造之如附件一編號一至八所示文件之「顏鳳姿
」簽名共捌枚，均沒收。
    事  實  及  理  由
一、犯罪事實：除起訴書犯罪事實欄一第三行「向不詳人士取得
    如附表所示之偽造在職證明文件數紙」等字應更正為「與於
    星賀康國際有限公司、網源資訊股份有限公司、亞士盟國際
    有限公司任職之年籍姓名不詳成年人士，共同基於登載不實
    事項於業務上作成之文書之概括犯意聯絡，連續由上開不明
    人士製作顏鳳姿於星賀康國際有限公司、網源資訊股份有限
    公司、亞士盟國際有限公司之八十八年度各類所得扣繳暨免
    扣繳憑單三紙」等字、第十一行「或在職證明文件」等字刪
    除外，其餘均引用起訴書犯罪事實欄之記載（如附件二）。
二、證據：均引用起訴書證據清單及待證事項欄之記載（如附件
    二）。
三、核被告所為，係犯刑法第二百十六條、第二百十條之行使偽
    造私文書罪、同法第二百十六條、第二百十五條之行使登載
    不實事項於業務上之文書罪及同法第三百三十九條第一項之
    詐欺取財罪。被告雖非星賀康國際有限公司、網源資訊股份
    有限公司、亞士盟國際有限公司之員工，然依刑法第三十一
    條第一項規定，就有關被告與在上開公司任職之年籍姓名不
    詳成年人士製作顏鳳姿於星賀康國際有限公司、網源資訊股
    份有限公司、亞士盟國際有限公司之八十八年度各類所得扣
    繳暨免扣繳憑單三紙之犯行，均分別有共犯關係。被告在亞
    洲信託投資股份有限公司、台北銀行股份有限公司、富邦商
    業銀行股份有限公司及誠泰商業銀行股份有限公司之信用卡
    申請單上偽造顏鳳姿簽名之偽造署押行為，係偽造私文書之
    部分行為，而被告偽造私文書之低度行為，復為其行使之高
    度行為所吸收，均不另論罪。被告與在星賀康國際有限公司
    、網源資訊股份有限公司、亞士盟國際有限公司任職之年籍
    姓名不詳成年人士間，就上開行使登載不實事項於業務上作
    成之文書之犯行，具有犯意聯絡及行為分擔，各為共同正犯
    。被告先後多次行使偽造私文書、登載不實事項於業務上作
    成之文書及詐欺取財行為，分別均時間緊接，且犯罪構成要
    件相同，顯係基於概括犯意反覆為之，各應依連續犯規定以
    一罪論，並加重其刑。被告所犯上揭三罪之間，有方法目的
    之牽連關係，應依刑法第五十五條後段之規定，從一重之連
    續行使偽造私文書罪處斷。起訴書雖僅論被告所為係犯刑法
    第二百十六條、第二百十條之行使偽造私文書罪及同法第三
    百三十九條第一項之詐欺取財罪，然公訴人業已於九十四年
    九月二十三日本院行準備程序時當庭論告稱被告所為係犯刑
    法第二百十六條、第二百十條之行使偽造私文書罪、同法第
    二百十六條、第二百十五條之行使登載不實事項於業務上之
    文書罪及同法第三百三十九條第一項之詐欺取財罪，有本院
    九十四年九月二十三日準備程序筆錄在卷可按，本院自應以
    公訴人蒞庭時所稱之起訴法條為準，無庸再行變更起訴法條
    ，附此敘明。茲審酌被告因一時貪念，偽簽其胞妹顏鳳姿之
    姓名，及偽造各類所得扣繳暨免扣繳憑單之手段申請信用卡
    ，使告訴人亞洲信託投資股份有限公司及台北銀行股份有限
    公司、富邦商業銀行股份有限公司、誠泰商業銀行股份有限
    公司因其詐術而核准其申請，被告並持之連續刷卡七十三次
    （亞洲信託投資股份有限公司六次、台北銀行股份有限公司
    二十五次、富邦商業銀行股份有限公司二十九次、誠泰商業
    銀行股份有限公司十三次，分別見臺灣苗栗地方法院檢察署
    九十年度交查字第一○五號卷第四頁、九十二年度偵緝字一
    一號卷第四十六頁、第四十八頁至第五十二頁、第七十四頁
    ），其所詐得財物之價值共計三十萬三千三百八十八元，被
    害人等受有財物損失，所造成之損害非輕，法紀觀念薄弱，
    惟被告並無前科，素行尚可及犯後坦承犯行，已與告訴人亞
    洲信託投資股份有限公司達成和解，並願意清償所詐欺之款
    項，態度良好等一切情狀，於協商合意範圍內量處如主文所
    示之刑。末查被告前未曾受有期徒刑以上刑之宣告，有臺灣
    高等法院被告全國前案紀錄表一紙在卷可參，其因一時失慮
    致觸犯本案犯行，今既與告訴人亞洲信託投資股份有限公司
    和解，並且陸續償還所詐得之財物，是本院認為被告經此偵
    審程序併科刑之判決後，應知警惕，信無再犯之虞，前開對
    其宣告之刑，以暫不執行為適當，爰併宣告緩刑三年，以啟
    自新。被告偽造之亞洲信託投資股份有限公司、台北銀行股
    份有限公司、富邦商業銀行股份有限公司及誠泰商業銀行股
    份有限公司之信用卡申請書上正卡申請人簽名欄所偽造之「
    顏鳳姿」簽名四枚，均係偽造之署押，應依刑法第二百十九
    條規定宣告沒收之，至該四紙偽造信用卡申請書本身均已因
    行使而為被申請銀行所有之物，故不予宣告沒收；又被告因
    上開申請經核准而取得之之信用卡四張雖未扣案，然並無證
    據證明業已滅失，而衡量被告既已有多次刷卡成功紀錄，是
    各信用卡之背面持卡人簽名欄上應分別有被告所偽造之「顏
    鳳姿」簽名一枚（共計四枚）此部分偽造簽名亦應依刑法第
    二百十九條規定宣告沒收，至該四張信用卡本身係發卡銀行
    所有之物，並非被告所有之物，爰不予宣告沒收。另被告於
    每次刷卡消費時，即以複寫方式同時在二聯式或三聯式簽帳
    單顧客存根聯、特約商店存根聯及銀行存根聯上分別偽造「
    顏鳳姿」簽名，由被告、特約商店及銀行各保管一聯，惟各
    該簽帳單均未扣案，無證據證明各筆消費之簽帳單究係二聯
    式或三聯式，且交付予被告之各簽帳單顧客存根聯，被告並
    未供述其尚留存，又簽帳單係紙質構造，保管不易，易於受
    損滅失，而被告為免其犯行敗露，衡情亦無留存之可能，且
    該並無證據證明尚未滅失，因而被告保管之簽帳單單據不為
    沒收之諭知；至於銀行所保管之簽帳單存款聯，已逾保存時
    效，並無簽帳單留存，此有富邦商業銀行股份有限公司信用
    卡總處九十四年二月二日（94）北富信卡字第一四一號函存
    卷可考，且衡情特約商店一經受領自發卡銀行依簽帳單所載
    之消費金額而給付之金額後，自更無留存簽帳單特約商店存
    根聯之必要，故無論二聯式或三聯式之簽帳單上之偽造「顏
    鳳姿」之署押，亦應均已滅失，故均無從併予宣告沒收。
四、應適用之法條：刑事訴訟法第二百七十三條之一第一項、第
    四百五十五條之四第二項、第四百五十五條之八、第四百五
    十四條第二項，刑法第二十八條、第五十六條、第二百十六
    條、第二百十條、第二百十五條、第三百三十九條第一項、
    第五十五條、第七十四條第一款、第二百十九條，罰金罰鍰
    提高標準條例第一條前段，判決如主文。
五、本判決除有刑事訴訟法第四百五十五條之四第一項第一款、
    第二款、第四款、第六款、第七款所定情形之一，或違反同
    條第二項規定者外，不得上訴。
六、如不服本件判決，得自收受判決送達之日起十日內，向本院
    提出上訴書狀，上訴於第二審法院。
中　　華　　民　　國　　94　　年　　9 　　月　　30　　日
                  刑事第十庭        法　官  林柏泓
以上正本證明與原本無異。
                                    書記官  柯貞如
中　　華　　民　　國　　94　　年　　9 　　月　　30　　日
附件一：
┌──┬──────────────┬────────┐
│編號│ 文 件 及 署 押 位 置       │偽造之署押、印文│
├──┼──────────────┼────────┤
│一  │亞洲信託投資股份有限公司信用│「顏鳳姿」簽名一│
│    │卡申請書上正卡申請人簽名欄  │枚              │
├──┼──────────────┼────────┤
│二  │台北銀行股份有限公司信用卡申│「顏鳳姿」簽名一│
│    │請書上正卡申請人簽名欄      │枚              │
├──┼──────────────┼────────┤
│三  │富邦商業銀行股份有限公司信用│「顏鳳姿」簽名一│
│    │卡申請書上正卡申請人簽名欄  │枚              │
├──┼──────────────┼────────┤
│四  │誠泰商業銀行股份有限公司信用│「顏鳳姿」簽名一│
│    │卡申請書上正卡申請人簽名欄  │枚              │
├──┼──────────────┼────────┤
│五  │亞洲信託投資股份有限公司所核│「顏鳳姿」簽名一│
│    │發之信用卡背面持卡人簽名欄  │枚              │
├──┼──────────────┼────────┤
│六  │台北銀行股份有限公司所核發之│「顏鳳姿」簽名一│
│    │信用卡背面持卡人簽名欄      │枚              │
├──┼──────────────┼────────┤
│七  │富邦商業銀行股份有限公司所核│「顏鳳姿」簽名一│
│    │發之信用卡背面持卡人簽名欄  │枚              │
├──┼──────────────┼────────┤
│八  │誠泰商業銀行股份有限公司所核│「顏鳳姿」簽名一│
│    │發之信用卡背面持卡人簽名欄  │枚              │
└──┴──────────────┴────────┘
